臺灣板橋地方法院刑事判決　　　　　　　　　　　　九十一年度易字第一一三三號
　　公　訴　人　臺灣板橋地方法院檢察署檢察官
　　被　　　告　戊○○
　　選任辯護人　陳隆
　　被　　　告　辛○○○
　　被　　　告　丙○○
　　被　　　告　甲○○
　　被　　　告　己○○
右列被告因傷害案件，經檢察官提起公訴（九十一年度偵字第二七八八號），本院判
決如左：
    主  文
戊○○傷害人之身體，處拘役貳拾日，如易科罰金，以參佰元折算壹日；其餘被訴部
分無罪。
辛○○○傷害人之身體，均處拘役參拾日，如易科罰金，以參佰元折算壹日。
丙○○、己○○、甲○○均無罪。
    事  實
一、戊○○、辛○○○二人分別係位於台北縣板橋市○○路上「老地方」餐廳、「上
    介青」餐廳之負責人，於民國（下同）九十年十月十三日十九時許，在台北縣板
    橋市○○路○段居仁巷口，因爭取客人之問題相互間發生爭執，戊○○乃手持照
    相機拍攝辛○○○邀集客人之情形，此舉引起辛○○○之不滿，乃向前奮力阻止
    及搶取該照相機，戊○○見狀竟基於傷害之犯意，以該照相機毆打辛○○○之頭
    部，而辛○○○亦用手揮打該照相機以為防衛，並於戊○○不慎將該照相機掉落
    於地上之際，另基於傷害之犯意，拾起該照相機後持以毆打戊○○之頭部，雙方
    進而接續先前之傷害犯意，相互發生拉扯，造成辛○○○受有頭部外傷、頭部皮
    下血腫、左額部撕裂傷、左額部皮下血腫、左上臂、右手掌及右前臂多處撕裂傷
    等之傷害，而戊○○則亦受有頭皮瘀傷、右上臂及左前臂多處抓傷、瘀傷等之傷
    害。
二、案經戊○○、辛○○○相互訴由台北縣政府警察局海山分局報請台灣板橋地方法
    院檢察署偵查起訴。
    理  由
壹、有罪部分：
一、訊據被告戊○○、辛○○○均矢口否認有於右揭時地傷害之情，被告戊○○辯稱
    ：辛○○○長期惡意強行拉客，伊手持相機由路口往店內拍攝之際，驟見辛○○○突然前來搶奪該相機，本能反應保護相機不被搶走，並盡力阻止，辛○○○在
    激烈拉扯中相機掉落地上，仍拾起基於傷害犯意持以毆打伊之頭部。甚至甲○○
    、丙○○上前拉開二人時，辛○○○仍不斷向吳及唐搶取照相機，且拒不返還。
    伊所為係防衛自由權及財產權之正當防衛行為，應屬不罰等語。被告辛○○○則
    辯稱：當天客人將機車停放在隔壁上介青門口，陳說不能停，並拿相機拍照，我
    說這是路邊又不是你門口為何不能停，後來陳就拿相機打我的左上方額頭說給我
    死給我死，因為很痛我就揮手將相機打落地下，我將它撿起抱在胸前，這時一直
    有人打我拉我頭髮，打我的頭、背部，我叫救命，我頭低著不知是何人打的，我
    抬起頭看到其他四個被告都站在附近等語。按：本事件緣起於被告戊○○與辛○○○間因生意競爭之關係，兩造常因爭取客人而生不睦，此事業經被告己○○、
    甲○○、丙○○到庭陳述屬實（見本院九十一年五月三十日訊問筆錄），而九十
    年十月十三日晚間十九時許，被告戊○○確實有持相機拍照、被告辛○○○有搶
    奪該相機，導致雙方發生拉扯之情，均據其自承在卷，而據在場之證人甲○○陳
    稱：「我沒有打欒。那天我正好要去居仁巷口牽車，看到陳與欒在拉扯，欒的員
    工阿成在門口，我看到有東西掉在地上，我撿起來後看到是相機，把相機交給唐
    ，當時欒的女兒、女婿及員工阿成都到現場了，我們不可能打人，後來我就去牽
    車了。」（本院九十一年五月三十日訊問筆錄），「、、但陳（世蘊）是跑第一
    位，（欒鳳）芝跑第二，（洪至）成跑第三，但他們都沒看到我們打人。芝衝過
    來時我親眼看到芝拉戊○○的頭髮，陳及洪都沒有動手。洪說有一個客人告訴老
    闆娘被打，那個人就是我，當天我進巷口前，經過上介青，我看到嬌與陳拉扯，
    我大聲告訴丙○○，說你老闆娘被打了，快過去。嬌當時是在拉客，並非是為停
    車事情。」（本院九十一年七月三日訊問筆錄），另在場之丙○○於偵查中供述
    「我看到老闆娘戊○○及欒在拉扯，經甲○○通知，我們二個才過去把他們拉開
    要勸架，但她們抓的很緊沒辦法拉開。」（見偵卷第三十五頁背面），於審判中
    則證稱「我是拉陳（麗華）的手，要將她們拉開，相機欒抱在身上，後來曾經掉
    下來，我把它撿起來交給吳，後又被欒搶回去。」（見本院九十一年五月三十日
    訊問筆錄），足見當時被告戊○○與辛○○○確實有因爭奪相機導致相互拉扯之
    事，被告戊○○辯稱係正當防衛云云，惟其既持該相機拍照，導致被告辛○○○
    不滿而前去搶奪該相機，縱被告戊○○欲保護其財產而將相機取回，其雙方在拉
    扯過程激烈之程度，互不相讓，致使在場之其他第三者欲阻擋亦無法成功，足見
    被告戊○○之防衛行為顯已過當，且被告辛○○○亦有傷害之動機及行為，二人
    之拉扯及搶奪相機之肢體動作導致被告辛○○○受有頭部外傷、頭部皮下血腫、
    左額部撕裂傷、左額部皮下血腫、左上臂、右手掌及右前臂多處撕裂傷等之傷害
    ，而被告戊○○則亦受有頭皮瘀傷、右上臂及左前臂多處抓傷、瘀傷等之傷害，
    此有診斷證明書二紙附卷可稽，足見被告二人之辯解，顯不足採。事證明確，應
    予依法論科。
二、核被告戊○○、辛○○○所為，均係犯刑法第二百七十七條第一項之傷害罪。爰
    審酌被告二人均無前科，有臺灣高等法院檢察署刑案紀錄簡覆表在卷為憑，惟被
    告辛○○○前於八十八年七月五日，與鄰居王秀招因故互相傷害，又於八十九年
    七月十一日，亦在同樣地點，因招攬客人糾紛，與仳鄰之海產店負責人蕭鳳瑜因
    故互毆拉扯，涉犯傷害罪嫌，皆經檢察官起訴（八十八年偵字第一九五六七號、
    八十九年偵字第一八七九五號起訴書附卷可稽），雖事後均以公訴不受理結案，
    然被告辛○○○僅因生意競爭之事、屢次輕率出手傷害鄰人，爰斟酌其素行、生
    活狀況，以及其犯罪之情節、動機、被害人所受傷害等一切情狀，量處如主文所
    示之刑，並諭知易科罰金之折算標準，以示懲警。至被告戊○○為生意競爭，率
    爾照相取證，而為保護其財產權一時激憤因而防衛過當，爰斟酌其犯罪之動機、
    手段、犯罪時所受之刺激、被害人所受傷害等一切情狀，量處如主文所示之刑，
    並諭知易科罰金之折算標準，以示懲警。
貳、無罪部分：
一、按犯罪事實應依證據認定之，無證據不得推定其犯罪事實；又不能證明被告犯罪
    者，應諭知無罪之判決；刑事訴訟法第一百五十四條、第三百零一條第一項分別
    定有明文。又犯罪事實之認定，應憑真實之證據，倘證據是否真實尚欠明確，自
    難以擬制推測之方法，為其判斷之基礎；而認定犯罪事實之證據係指足以認定被
    告確有犯罪行為之積極證據而言，該項證據自須適合於被告犯罪事實之認定，始
    得採為斷罪資料（參照最高法院五十三年臺上字第六五六號、二十九年上字第三
    一○五號判例）。又告訴人之指訴係以使被告受刑事訴追為目的，是其陳述是否
    與事實相符，仍應調查其他證據以資審認（參照最高法院三十年上字第八一六號
    、五十二年臺上字第一三○○號判例）。且刑事訴訟上證明之資料，無論其為直
    接或間接證據，均須達於通常一般之人均不致有所懷疑，而得確信其為真實之程
    度，始得據為有罪之認定，若其關於被告是否犯罪之證明未能達此程度，而有合
    理懷疑之存在，致使無從形成有罪之確信，根據「罪證有疑，利於被告」之證據
    法則，即不得遽為不利被告之認定（參照最高法院七十六年度臺上字第四九八六
    號判例）。
二、被告戊○○無罪部分：
（一）公訴人另認被告戊○○另基於恐嚇之概括犯意，於九十年八月二日二時許，以
      「讓妳死」、「死得很難看」及「看妳怎麼做」等語恫嚇辛○○○，復於同年
      十月三十日三時十分許，又接續數次以「要讓妳死」等語恫嚇辛○○○，致生
      危害於安全，涉犯恐嚇罪嫌云，無非以告訴人兼被告辛○○○之指證，及證人
      庚○○到庭所證為其論斷依據。被告戊○○辯稱：伊自九十年八月一日起經營
      餐廳，草創之初不可能與鄰家惡言相向，且在偵查階段中，更無可能再度去恐
      嚇對方等語。
（二）經查：１、告訴人辛○○○於偵查及審理中均陳稱：被告戊○○於九十年八月
      二日凌晨夥同另一人至其店內罵她死老太婆、讓妳死、看妳怎麼做等語，惟當
      天並無其他人聽聞此事，且被告戊○○於九十年八月一日甫自老地方餐廳之前
      手蕭鳳瑜處接手承做餐廳業務，有庭呈權利轉讓書一紙附卷可稽，衡諸一般合
      理之社會經驗及交易習慣，被告戊○○豈會在開業第一天就自毀商機，刻意挑
      釁隔鄰餐廳之人？且雙方既未發生衝突，被告戊○○有何動機前去隔鄰餐廳表
      示如此大膽且放縱之恐嚇話語？
      再查：２、告訴人另指稱被告戊○○於同年十月三十日凌晨，再度指使二成年
      男子前往餐廳對其謾罵及威脅恐嚇叫其生意不要做了，被告戊○○跟進餐廳內
      說要讓她死云云，惟告訴人於本傷害案偵查中第一次九十一年二月六日開庭時
      ，隻字未提及被告戊○○有何恐嚇之行為，直至二月二十日方提出告訴書狀表
      示曾於九十年十月三十日凌晨三時許受被告恐嚇，經女兒庚○○報警，警察來
      勸阻後被告才離開云云。隨後又於九十一年三月五日偵查庭時指述被告戊○○
      在八月二日開幕時和她男朋友一起來罵的很難聽「讓妳死」云云，若告戊○○
      曾經以如此危害生命身體安全之嚴厲言語恐嚇告訴人，則於檢察官偵查之初，
      何以未儘速提及請求偵辦？雖告訴人請求傳訊之證人庚○○表示曾聽聞被告戊○○罵讓妳死等言語，惟證人庚○○為告訴人辛○○○之女兒，恐有袒護迴避
      之嫌，其證詞之可信度已堪疑慮；
      復查：３、告訴人請求傳喚之證人即埔墘派出所警員丁○○於本院審理時證稱
      ：「（問：在九十年十月三十日凌晨三時三十分是否有民眾電話報案？是否為
      你承辦？）當時值班人接獲民眾電話後，請巡邏警員前往，當時並無發現在辛○○○家中有何異狀，欒當時聲稱隔壁戊○○帶二、三位男子到她店要搶她，
      因海產店是公開場所，欒聲稱有人進入就說要搶她，不符合規定，加上先前之
      傷害案子，已經移送法院，所以這件並無證據證明有搶奪之情況，不成立。巡
      邏警員去到現場只有欒一人在現場。」告訴人辛○○○及證人庚○○於偵查及
      本院審理時始終指稱被告戊○○等到警員來了之後才走，直至警員到本庭作證
      後，告訴人辛○○○才辯稱：「我叫女兒打電話報警說有人搶劫，我認為二、
      三點要收店時，她進入就是要搶劫，因下班要結帳。」倘若有人前往告訴人之
      餐廳搶劫，此事對於生命財產之威脅嚴重性非同小可，告訴人何以不立即提出
      告訴或要求警方保護？告訴人辛○○○前後矛盾翻異之詞，顯然與常情有違，
      且證人丁○○警員表示當場時並無異狀，告訴人竟虛構被告戊○○協同二三名
      男子要搶奪之情節，與事實大相逕庭，告訴人辛○○○之陳述及證人庚○○之
      證詞，是否與事實相符，顯有疑義。況且當時本件傷害案件刻正由檢察官偵辦
      中，被告戊○○何以甘冒再度犯案之危險，至告訴人餐廳內大放厥辭、恐嚇告
      訴人？告訴人辛○○○之指述，既無與事實相符之處，此外查無其他證據證明
      被告戊○○有何連續以加害生命財產之話語恐嚇告訴人之犯行，既不能證明被
      告戊○○之犯罪，依法應為無罪之諭知。至於告訴人辛○○○及證人庚○○是
      否另涉及誣告及偽證罪嫌，宜請公訴人另行查明偵辦，以維法治，彰顯真理。
三、被告丙○○、己○○、甲○○無罪部分：
（一）公訴人另認被告戊○○與被告辛○○○雙方互相以照相機揮打、拉扯之際，戊○○之員工被告丙○○、己○○，及鄰近「二五八餐廳」之員工甲○○等三人
      因見戊○○、辛○○○二人發生肢體衝突，竟與戊○○基於傷害之犯意聯絡，
      在該處共同毆打辛○○○之頭部等處，造成辛○○○受有頭部外傷、頭部皮下
      血腫、左額部撕裂傷、左額部皮下血腫、左上臂、右手掌及右前臂多處撕裂傷
      等之傷害，而認被告丙○○、己○○、甲○○涉犯傷害罪嫌，無非係以告訴人
      戊○○之指訴，並有醫院診斷證明書為其論斷依據。訊據被告丙○○、己○○
      、甲○○均堅決否認有被訴之犯行，被告丙○○辯稱：要去勸架，是拉戊○○
      的手要將她們拉開等語。被告己○○辯稱：有看到戊○○與辛○○○在拉扯，
      想說沒事就沒過去，過一會兒丙○○叫我過去才至旁邊欲勸架，雙方已被甲○○、丙○○拉開等語。被告甲○○辯稱：沒有打人，是牽車經過看到雙方在拉
      扯，有請她們員工去勸阻等語。
（二）經查：告訴人辛○○○對於被毆打之情節，於警訊及偵查中均陳稱被告戊○○
      與丙○○、己○○、甲○○等人一起壓著她打：「、、、、戊○○即在店門口
      照相，我欲要搶相機，戊○○就用照相機朝我頭部砸下，馬上血流如注，此時
      ，丙○○、己○○、甲○○等三人即和戊○○一擁而上壓著我打，當時混亂中
      相機被丙○○搶走，我又搶回。搶回時，甲○○又搶走，但甲○○看我血流如
      注嚇一跳，即把相機給我。」（偵卷第三頁背面、第三十三頁背面），於本院
      審理時則改稱看到四個被告站在附近，且認為被告四人都有打她，否則為何會
      在她旁邊：「、、、因為很痛我就揮手就將相機打落地下，我將它撿起抱在胸
      前，這時有人一直打我，拉我頭髮，打我的頭、背部，我叫救命，我頭低著不
      知是何人打的，我抬起頭來看到其他四個被告都站在附近，後來我就去派出所
      ，警察叫救護車來。」（本院九十一年五月三十日訊問筆錄），則告訴人辛○○○既自承撿起相機抱在胸前低著頭，如何能辨識究係何人毆打她？僅因事後
      看到被告戊○○及丙○○、己○○、甲○○等人站在旁邊，就認為四人都有打
      她，顯係流於臆測之詞。且案發現場係店面路邊之公共場所，在場亦有告訴人
      辛○○○之女兒庚○○、女婿陳世蘊及員工乙○○隨後趕至，若係被告戊○○
      及被告丙○○、己○○、甲○○等四人一起毆打告訴人辛○○○，其所受傷害
      位置及情狀，豈僅如驗傷單所示之程度而已？且在場之人有告訴人辛○○○之
      女兒庚○○、女婿陳世蘊、員工乙○○，豈會任憑告訴人一人被圍毆而袖手旁
      觀？而告訴人請求傳訊之證人庚○○、陳世蘊及乙○○，到庭證稱均無親眼目
      睹告訴人辛○○○有何被丙○○、己○○、甲○○三人毆打之事實，足見並無
      證據證明被告丙○○、己○○、甲○○三人聯手毆打辛○○○之事，告訴人之
      指述，已無證據證明與事實相符。
四、綜上所述，公訴人認定被告丙○○、己○○、甲○○等三人涉犯前揭傷害罪嫌，
    以及被告戊○○涉犯恐嚇罪嫌，所依據之事證，均已分析論述如上，實不足以為
    被告等人有罪之認定，雖告訴人辛○○○、庚○○指訴被告戊○○有公訴人所起
    訴之恐嚇犯行、被告丙○○、己○○、甲○○等三人有傷害犯行，惟審酌本案所
    有之證據，其尚未達於通常一般之人均不致於有所懷疑，而得確實證明起訴犯罪
    事實之程度，依嚴格證據之法則，尚不得遽以告訴人之指述及該等「證據」即為
    不利於被告之認定，此外，本院復查無其他積極確切之證據足資認定被告等人有
    被訴之犯行，既不能證明被告等四人此部分之犯罪，依前開說明，自應依法為被
    告戊○○被訴恐嚇罪嫌部分無罪之諭知，及被告丙○○、己○○、甲○○三人被
    訴恐嚇罪嫌之諭知。
據上論斷，應依刑事訴訟法第二百九十九條第一項前段、第三百零一條第一項前段，
刑法二百七十七條第一項、第四十一條第一項前段，罰金罰鍰提高標準條例第一條前
段、第二條，判決如主文。
本案經檢察官黃明絹到庭執行職務
中      華      民      國      九十一      年    八    月    八      日
                                      臺灣板橋地方法院刑事第三庭
                                            法  官  張瑜鳳
右正本證明與原本無異。
如不服本判決，應於判決送達後十日內，向本院提出上訴狀。
                                            書記官  陳昭綾
中      華      民      國      九十一      年    八    月    八    日
附錄本案所犯法條全文
中華民國刑法第二百七十七條
(普通傷害罪)
傷害人之身體或健康者，處三年以下有期徒刑、拘役或一千元以下罰金。
犯前項之罪因而致人於死者，處無期徒刑或七年以上有期徒刑；致重傷者
，處三年以上十年以下有期徒刑。
